【裁判字號】    90,易,424
【裁判日期】    901031
【裁判案由】    偽造文書
【裁判全文】
臺灣基隆地方法院刑事判決                            九十年度易字第四二四號
    公  訴  人  臺灣基隆地方法院檢察署檢察官
    被      告  甲  ○
右列被告因偽造文書案件，經檢察官提起公訴（八十九年度偵字第三四八九號），本
院判決如左：
    主  文
甲○共同違反不得使大陸地區人民非法進入臺灣地區之規定，處有期徒刑肆月，如易
科罰金，以佰元折算壹日，緩刑年。
    事  實
一、甲○之配偶陳貞雄因病死亡，經濟拮据，其友人陳榮新（綽號大陳，另案通緝中
    ）及年籍姓名不詳之「廖姓」成年女子得知上情，游說甲○接受安排前往大陸與
    當地男子辦理假結婚並申請讓大陸男子進入臺灣，可獲免費至大陸旅遊之利益及
    新臺幣（下同）十五萬元之報酬，甲○因需款孔急而應允之；另方面，大陸人民
    林賢坤欲至臺灣工作賺錢，透過另一大陸人民林太亮仲介，欲藉與臺灣女子辦理
    假結婚並以探親名義申請來臺之方式進入臺灣。甲○乃與陳榮新、「廖姓」女子
    、林賢坤、林太亮及另一名年籍姓名不詳之「謝姓」臺灣女子共同基於概括犯意
    之聯絡，由甲○於八十八年二月二十四日先向「謝姓」女子預收七萬元報酬，翌
    日（二月二十五日）與「謝姓」女子一同搭機前往香港，再由香港轉機至大陸，
    在大陸福建省福清市居住約一個月，期間曾與林賢坤見面，惟因林賢坤未能湊足
    前往臺灣之仲介費，甲○乃於同年三月二十五日搭機返臺等候。同年四月五日甲
    ○再度搭機至大陸福建省福清市，與同樣未具結婚真意之林賢坤於同年四月十九
    日至福建省福州市公證處辦理結婚公證手續，取得（九九）榕公証內民字第二三
    四七號結婚公證書後，向「謝姓」女子收取餘款八萬元報酬，隨即於同年四月二
    十日搭機返臺。嗣由「謝姓」女子陪同甲○於同年五月十一日至財團法人海峽交
    流基金會（以下簡稱海基會）辦理大陸地區結婚公證書驗證，取得該會（八八）
    核字第一三四二九號證明。甲○明知其與林賢坤並無結婚之合意，仍於同年五月
    十一日持前揭大陸地區結婚公證書、海基會出具之證明等相關資料至臺北市萬華
    區戶政事務所辦理結婚登記，使該戶政事務所之公務員於職務上所掌戶號ＹＢ二
    七七０七三號公文書戶籍謄本上為不實之結婚登記，足以生損害於戶政機關對於
    結婚登記資料管理之正確性，甲○並據此申請在國民身分證配偶欄內記載林賢坤
    之姓名。甲○為使林賢坤以探親名義申請入境臺灣，填具「大陸地區人民進入臺
    灣地區旅行證申請書」及「大陸地區人民進入臺灣地區保證書」，連同前開登載
    不實之戶籍謄本，於同年五月十七日至內政部警政署入出境管理局（下稱入出境
    管理局）辦理入境手續而行使前開使公務員登載不實之戶籍謄本公文書，入出境
    管理局公務員不疑有他，將此不實申請事項登載於其職務上所掌管之「大陸同胞
    申請來臺資料」電腦文書檔案公文書內，核准林賢坤持旅行證進入臺灣地區，並
    發給八八入出字第三三Ｏ九六七五三號旅行證予林賢坤，足以生損害於入出境管
    理局核准大陸地區人民來臺之正確性。嗣林賢坤持前開旅行證於八十八年七月六
    日自香港轉機入境臺灣，居住在甲○位於臺北市○○○路九十九巷三號二樓之住
    處，而後離開該址行方不明。迨入出境管理局於查核時發現甲○年長林賢坤二十
    歲，認有違常情，函囑臺北市政府警察局調查林賢坤是否假藉結婚名義來臺從事
    非法活動，因甲○於同年八月三十一日將戶籍遷至基隆市○○○路一二一巷十之
    七號五樓，臺北市政府警察局乃函請基隆市警察局調查後查悉上情。
二、案經基隆市警察局報請臺灣基隆地方法院檢察署檢察官偵查起訴。
    理  由
一、右揭事實，初據被告甲○於警訊中坦白不諱，被告雖於檢察官偵查中及本院調查
    、審理時翻供辯稱：伊與林賢坤係真結婚，當初因承辦警員不相信，所以才於警
    訊中供稱係假結婚。伊之所以願意嫁給林賢坤，係因停留大陸期間都由林賢坤招
    待四處遊玩，漸生感情，林賢坤來臺後都與伊同房住在一起，二人間確有夫妻之
    實，林賢坤並未在臺工作云云。惟查，本案共犯林賢坤於警訊中坦言：「確實是
    假結婚沒錯。因為我目前離婚想來臺灣打工賺錢，透過我四哥林賢銀的大陸朋友
    林太亮而結識一位臺灣籍年約四十多歲男子為仲介，只要我花費人民幣捌萬元，
    就負責介紹一位臺灣女子到大陸與我辦理公證結婚，並負責申辦我到臺灣探親，
    探親次數沒指定，愈多愈好，並說新娘年紀大一點，並不需要同房睡。」等語明
    確，核與被告於警訊中之自白情節相符，且衡諸被告於登記結婚時已年滿四十七
    歲，林賢坤則僅年滿二十七歲，雙方年齡差距達二十歲，之前又素不相識，加上
    文化背景之差異，怎可能於短短不到二個月的時間即產生情愫並進而決定結婚？
    更何況雙方若真有感情，則新婚燕爾之際，被告怎可能於結婚翌日就迫不及待返
    回臺灣？綜合此等跡證研判，堪信被告於警訊中之自白符合事實，被告嗣後辯稱
    與林賢坤真有結婚合意云云，不足為信。此外復有戶籍謄本、大陸地區人民進入
    臺灣地區旅行證申請書、保證書、結婚登記申請書、海基會證明書、大陸結婚公
    證書及被告與林賢坤之入出境資料表各一份在卷為證，本件事證明確，被告犯行
    堪以認定。
二、核被告甲○所為，係違反臺灣地區與大陸地區人民關係條例第十五條第一款不得
    使大陸地區人民非法進入臺灣地區之規定，應依同條例第七十九條第一項之規定
    處罰，及刑法第二百十六條、第二百十四條之行使使公務員登載不實之公文書罪
    。公訴人雖未於起訴書證據並所犯法條欄內論列臺灣地區與大陸地區人民關係條
    例第七十九條第一項之罪名，惟公訴人既已於起訴書犯罪事實欄內明確敘及被告
    使大陸地區人民林賢坤非法進入臺灣地區之事實，本院應併予審究，附此敘明。
    被告使公務員登載不實之低度行為，應為其行使之高度行為所吸收，不另論罪。
    被告先後多次行使使公務員登載不實之公文書犯行，時間緊接，方法相同，觸犯
    犯罪構成要件相同之罪名，顯係出於概括犯意為之，為連續犯，應依刑法第五十
    六條之規定，以一罪論，並加重其刑。被告所犯上開二罪間，有方法結果之牽連
    關係，為牽連犯，應從較重之非法使大陸地區人民進入臺灣地區罪處斷。被告與
    陳榮新、「廖姓」女子、「謝姓」女子、林賢坤、林太亮間有犯意聯絡及行為分
    擔，均為共同正犯。爰審酌被告尚無不良前科、素行良好，有臺灣高等法院被告
    全國前案紀錄表在卷可參，本次因配偶死亡、經濟拮据，一時貪圖十五萬元不法
    利益應急而與林賢坤假結婚並使其進入臺灣地區，危害國家安全及其犯罪後態度
    等一切情狀，量處如主文所示之刑，並依修正後刑法第四十一條第一項之規定諭
    知易科罰金之折算標準。末查，被告未曾受有期徒刑以上刑之宣告，有上開前案
    紀錄表在卷可參，本次因一時失慮致罹刑典，經此罪刑宣告，當能知所警惕而無
    再犯之虞，本院因認被告前開所受宣告之刑以暫不執行為適當，爰併予宣告緩刑
    三年，以勵自新。
據上論斷，應依刑事訴訟法第二百九十九條第一項前段，臺灣地區與大陸地區人民關
係條例第十五條第一款、第七十九條第一項，刑法第十一條前段、第二十八條、第五
十六條、第二百十六條、第二百十四條、第五十五條、第四十一條第一項、第七十四
條第一款，罰金罰鍰提高標準條例第一條前段、第二條，判決如主文。
本案經檢察官劉嶽承到庭執行職務。
中      華      民      國      九十    年      十      月    三十一    日
                                    臺灣基隆地方法院刑事第三庭
                                                法  官  蔡佳玲
右正本證明與原本無異。
對於本件判決如有不服，應於收受送達後十日內，向本院提出上訴書狀，上訴於臺灣
高等法院，並按他造當事人之人數附具繕本。
                                                書記官  湯惠芳
中      華      民      國      九十    年      十一    月    二        日
附錄論罪法條
臺灣地區與大陸地區人民關係條例第十五條：
左列行為不得為之：
一、使大陸地區人民非法進入臺灣地區。
二、招攬臺灣地區人民未經許可使之進入大陸地區。
三、使大陸地區人民從事未經許可或與許可目的不符之活動。
四、僱用或留用大陸地區人民在台灣地區從事未經許可或與許可範圍不符之工作。
五、居間介紹他人為前款之行為。
臺灣地區與大陸地區人民關係條例第七十九條第一項：
違反第十五條第一款規定者，處五年以下有期徒刑、拘役或科或併科新臺幣五十萬元
以下罰金。
刑法第二百十六條：
行使第二百十條至第二百十五條之文書者，依偽造、變造文書或登載不實事項或使登
載不實事項之規定處斷。
刑法第二百十四條：
明知為不實之事項，而使公務員登載於職務上所掌之公文書，足以生損害於公眾或他
人者，處三年以下有期徒刑、拘役或五百元以下罰金。


司法院資訊處製作；財團法人民間司法改革基金會備份。
